臺灣板橋地方法院刑事判決　　　　　　100年度交易字第945號
公　訴　人　臺灣板橋地方法院檢察署檢察官
被　　　告　葉爾松
上列被告因業務過失傷害案件，經檢察官提起公訴（100 年度偵
字第8543號），被告於準備程序進行中先就被訴事實為有罪之陳
述，經告知簡式審判程序之旨，並聽取當事人之意見後，本院裁
定由受命法官獨任進行簡式審判程序，判決如下：
    主  文
葉爾松從事業務之人，因業務上之過失傷害人，處有期徒刑肆月
，如易科罰金，以新臺幣壹仟元折算壹日。
    事  實
一、葉爾松係駕駛營業小客車載送乘客為業，為從事駕駛業務之
    人，於100 年1 月20日21時19分許，駕駛車牌號碼508-ES號
    營業小客車，沿新北市○○區○○路2 段往臺北市方向行駛
    ，行經文化路2 段505 巷之設有行車管制號誌、行人穿越道
    之交岔路口，本應注意行經設有行車管制號誌之路口，應依
    號誌指示行駛，且汽車行經行人穿越道，遇有行人穿越時，
    無論有無交通指揮人員指揮或號誌指示，均應暫停讓行人先
    行通過，以及汽車行駛時，駕駛人應注意車前狀況，並隨時
    採取必要之安全措施，而依當時天候雨、夜間有照明、柏油
    濕潤無缺陷，亦無障礙物，視線良好等，並無不能注意之情
    事，竟未注意應暫停讓行人先行通過，以及未注意車前狀況
    ，並隨時採取必要之安全措施，而貿然闖越紅燈，不慎撞擊
    沿行人穿越道由左往右橫越文化路之行人張來春，致張來春
    倒地，因而受有臉部之開放性傷口伴有併發症、軀幹多處位
    置壓砸傷、肱骨上端閉鎖性骨折、脛骨與腓骨上端閉鎖性骨
    折之傷害。葉爾松於肇事後，在犯罪未被有偵查權之機關或
    公務員發覺前，留在現場並主動向據報前來處理之警員表明
    係肇事者而自首，並接受裁判。
二、案經張來春告訴暨新北市政府警察局海山分局移送臺灣板橋
    地方法院檢察署檢察官偵查起訴。
    理  由
一、本件被告葉爾松所犯係死刑、無期徒刑、最輕本刑為3 年以
    上有期徒刑以外之罪，其於準備程序中先就被訴事實為有罪
    之陳述，經法官告知簡式審判程序之旨，並聽取公訴人、被
    告之意見後，依刑事訴訟法第273 條之1 第1 項規定，經本
    院合議庭裁定，由受命法官獨任進行簡式審判程序審理；且
    依同法第273 條之2 及第159 條第2 項規定，不適用傳聞法
    則有關限制證據能力之相關規定，合先敘明。
二、經查：
（一）被告於本院審理中對於駕駛上開營業小客車於上揭時、地
      ，撞傷告訴人張來春之事實均坦承不諱，核與告訴代理人
      張乃方及證人王翰億於偵查中陳述之情節相符，復有新北
      市政府警察局海山分局交通分隊A2類道路交通事故調查報
      告表、道路交通事故現場圖、道路交通事故調查報告表（
      一）、（二）各1 份、現場及車損照片共17張、監視器錄
      影畫面擷取照片12張、現場監視器錄影光碟1 片、臺灣板
      橋地方法院檢察署檢察事務官勘驗筆錄1 份等在卷可稽，
      被告自白應與事實相符。
（二）按駕駛人駕駛汽車，應遵守道路交通標誌、標線、號誌之
      指示；汽車行駛時，駕駛人應注意車前狀況，並隨時採取
      必要之安全措施；汽車行經行人穿越道，遇有行人穿越時
      ，無論有無交通指揮人員指揮或號誌指示，均應暫停讓行
      人先行通過，道路交通安全規則第90條、第94條第3 項、
      第103 條第2 項分別定有明文，本件被告既考領有普通自
      用小客車駕駛執照，對於上開規定應知之甚詳，於駕駛動
      力交通工具上路行駛時本應負有前揭注意義務，並應具有
      注意能力至明。被告雖辯稱：伊未闖紅燈，係告訴人闖紅
      燈云云，惟依現場監視器錄影畫面顯示，文化路2 段即被
      告行車方向最後1 輛車經過路口後，文化路2 段之雙向車
      輛即未再駛入路口，同時原停等於文化路2 段505 巷之車
      輛方逐一起步行進，約於3 秒後被告車輛自文化路2 段駛
      出並撞擊告訴人，斯時文化路2 段505 巷之車輛尚仍在行
      進中，此有臺灣板橋地方法院檢察署檢察事務官勘驗筆錄
      1 份及所擷取之監視錄影器翻拍畫面2 張在卷可稽；另參
      以告訴人乃係年近80歲之老年人，有告訴人之年籍資料在
      卷可參，橫情其行走速度應不至於快速衝出路口，且事故
      地點之文化路為連接新北市板橋區與臺北市、設有行車管
      制號誌之4 線幹道，而事發當時為夜間並有雨，告訴人既
      選擇行走於行人穿越道欲穿越馬路，對於該路口各行向之
      號誌均可清楚分辨，實無可能於文化路2 段之車輛依照綠
      燈號誌高速行進時，仍甘冒遭車輛撞擊之生命危險而貿然
      闖紅燈通過路口，是以，告訴人並無違反交通號誌穿越馬
      路之違規，係被告於行向之交通號誌業已轉為紅燈後仍違
      規通過路口，而有未依號誌行駛之違規行為一情，堪以認
      定。此外，依照案發當時天候雨、夜間有照明、柏油濕潤
      無缺陷，亦無障礙物，視線良好等情形，有新北市市政府
      警察局海山分局道路交通事故調查報告（一）在卷可稽，
      可見當時並無不能注意之情事，被告駕駛營業小客車行經
      新北市○○區○○路2 段505 巷之設有行車管制號誌、行
      人穿越道之交岔路口時，疏未注意應暫停讓行人先行通過
      ，及依號誌指示行駛以及未注意車前狀況，並隨時採取必
      要之安全措施，致撞擊行走於行人穿越道之告訴人，被告
      之行為自有過失無訛，且本件於偵查中送請新北市政府車
      輛行車事故鑑定委員會鑑定後，亦同此見解，有該鑑定委
      員會100 年6 月17日新北車鑑字第1000828 號鑑定意見書
      1 份在卷可參，故被告就本件車禍事故之發生具有過失，
      至為明確。
（三）又告訴人遭被告駕駛之營業小客車撞擊後倒地，受有如前
      揭犯罪事實欄所示之傷害，有新北市立聯合醫院100 年2
      月16日乙種字第0027412 號乙種診斷證明書、亞東紀念醫
      院100 年2 月16日乙種診字第1000353283號乙種診斷證明
      書各1 份在卷可參，足認被告之過失行為與告訴人所受傷
      害間，具有相當因果關係。綜上所述，本案事證明確，被
      告過失傷害犯行洵堪認定，應予依法論科。
三、查被告係以駕駛營業小客車載送乘客為業，為從事駕駛業務
    之人，核被告所為，係犯刑法第284 條第2 項前段之業務過
    失傷害罪。又被告駕車行經行人穿越道，不依規定讓行人優
    先通過，因而致告訴人受傷，應依道路交通管理處罰條例第
    86條第1 項之規定，加重其刑。又本件車禍發生後，被告於
    有偵查犯罪職權之機關或公務員僅知悉犯罪事實，尚不知犯
    罪人為何人前，向前來處理之新北市政府警察局海山分局員
    警坦承肇事，並接受裁判等情，有新北市政府警察局海山分
    局道路交通事故肇事人自首情形紀錄表1 紙在卷可憑，符合
    自首之要件，爰依刑法第62條前段規定，減輕其刑，並依法
    先加後減之。爰審酌被告既駕駛營業小客車參與道路交通，
    本應小心謹慎以維自身及他人之安全，竟於通過設有行車管
    制號誌巷口時，未依號誌指示行駛，且行經行人穿越道時，
    未依規定禮讓行人優先通過，亦疏未注意車前狀況而肇事，
    致告訴人受有身體及精神上之痛苦，行為應予非難，兼衡告
    訴人所受傷害之程度及被告犯罪後雖坦承犯行，惟迄今仍未
    能與告訴人達成和解之態度等一切情狀，量處如主文所示之
    刑，並諭知易科罰金之折算標準，以資懲儆。
據上論斷，依刑事訴訟法第273 條之1 第1 項、第299 條第1 項
前段，刑法第284 條第2 項前段、第62條前段、第41條第1 項前
段，刑法施行法第1 條之1 ，道路交通管理處罰條例第86條第1
項，判決如主文。
本案經檢察官吳孟竹到庭執行職務。
中    華    民    國   100    年    11    月    25    日
                  刑事第五庭    法  官  劉 凱 寧
上列正本證明與原本無異。
如不服本判決應於收受送達後10日內向本院提出上訴書狀，並應
敘述具體理由；其未敘述上訴理由者，應於上訴期間屆滿後20日
內向本院補提理由書（均須按他造當事人之人數附繕本）「切勿
逕送上級法院」。
                                書記官  林 伶 芳
中    華    民    國   100    年    11    月    25    日
附錄本案論罪科刑法條全文：
中華民國刑法第284 條
因過失傷害人者，處6 月以下有期徒刑、拘役或500 元以下罰金
；致重傷者，處1 年以下有期徒刑、拘役或500 元以下罰金。
從事業務之人，因業務上之過失傷害人者，處1 年以下有期徒刑
、拘役或1,000 元以下罰金。